臺灣高等法院高雄分院刑事裁定　　　　　 94年度抗字第141號
抗　告　人　臺灣屏東地方法院檢察署檢察官
被　　　告　甲○○
被　　　告　乙○○
上列抗告人因被告等竊盜案件，不服台灣屏東地方法院94年度訴
字第221 號中華民國94年5 月26日裁定（台灣屏東地方法院檢察
署93年度偵字第5260號），提起抗告，本院裁定如下：
      主    文
抗告駁回。
      理    由
一、按檢察官就被告犯罪事實，應負舉證責任，並指出證明之方
    法。法院於第一次審判期日前，認為檢察官指出之證明方法
    顯不足認定被告有成立犯罪之可能時，應以裁定定期通知檢
    察官補正，逾期未補正者，得以裁定駁回起訴，刑事訴訟法
    第161 條第1 項、第2 項定有明文。
二、原裁定意旨略以：依刑事訴訟法第161 條第2 項之立法理由
    ，係為確實促使檢察官負舉證責任及防止其濫行起訴，基於
    保障人權之立場，以免被告受不必要之訟累，並節約司法資
    源之使用，故增設起訴審查機制，篩選嫌疑不充足之案件，
    使其不能進入繁複之審判程序，以儘早免除被告之程序負擔
    ，故關於審查之門檻，應以起訴證據是否足認被告有犯罪嫌
    疑為斷，此即刑事訴訟法第251 條第1 項規定「檢察官依偵
    查所得之證據，足認被告有犯罪嫌疑」者，亦即需有「足夠
    之犯罪嫌疑」，而此足夠之犯罪嫌疑，雖非要達到有罪判決
    所要求之「毫無合理懷疑」之確信程度，但並非所謂的「有
    點合理可疑」而已，而是指依偵查所得之事證判斷，被告之
    犯行「可能獲致有罪判決」而言。本件檢察官以被告等二人
    涉犯刑法第322 條之常業竊盜罪嫌，提起公訴，經該院以檢
    察官起訴書之「證據並所犯法條」欄中並未舉出「被告甲○
    ○、乙○○竊取上揭被害人車輛」之待證事實及證據清單，
    且觀諸卷附之證據資料，僅足以證明上開被害人失竊之車輛
    在被告甲○○經營之銓富車業商行尋獲等情，因而認檢察官
    指出之證明方法顯不足認定被告甲○○、乙○○有成立常業
    竊盜犯罪之可能，故於第一次審判期日前裁定通知檢察官應
    於20日內補正「被告甲○○、乙○○常業竊盜犯罪之證據」
    ，該裁定業於94年5 月4 日送達於檢察官，檢察官雖於期限
    內即同年5 月19日具狀補稱：「（於被告甲○○所經營之銓
    富車業商行所查獲）改裝及被拆卸之機車，（被害人）『遭
    竊』與（被告）『買入』日期時間緊接，加以被告甲○○購
    入機車來源多端，不可能每一出售人皆係竊盜犯或贓物犯，
    而同案被告乙○○（為銓負車業商行之職員）又有改裝機車
    之專長，受僱人吳水富亦陷入竊盜罪之刑事追訴漩渦當中，
    足認被告甲○○並非單純收受或故買贓物自明，其犯嫌堪可
    認定」等情，然檢察官上開論述純係其主觀臆測之詞，況其
    僅形式上將何以起訴之理由加以補充而已，仍未舉出任何積
    極證據補正被告等二人竊取被害人車輛之證據及其證明方法
    。至檢察官雖另提出機車分期付款申請書、機車租賃申請表
    、照片、台灣屏東地方法院搜索票等文件，惟上揭資料均係
    被告甲○○涉犯常業重利罪之相關證據，而被告甲○○因涉
    犯常業重利罪嫌，亦有檢察官所提出之臺灣屏東地方法院檢
    察署檢察官93年度偵字第5742號起訴書1 份附卷可稽，上揭
    證據與本案毫無關連，故實質上與未補正無異，自難能認係
    屬合法之補正。綜上各情，檢察官所補正、原起訴書所列暨
    卷附之證據資料，從形式上觀察，均顯不足認定被告有成立
    常業竊盜犯罪之可能，從而本件情形實與檢察官逾期並未補
    正之情形無異，因而裁定「本件公訴駁回」，並敘明被告甲
    ○○、乙○○是否另涉犯刑法第349 條第1 項或第2 項之贓
    物罪嫌，茲因該犯罪事實與本件被訴之事實不同，自不得逕
    予變更法條並加以審理。
三、抗告意旨略以：檢察官起訴之初，已提出上揭「間接證據」
    ，之後補正「以證據詮釋及間接證據間循環論證之心證過程
    」，雖未再繼續提出其他證明方法，原審法院未慮及檢察官
    起訴時上揭所舉之間接證據是否合於刑事訴訟法第161 條所
    定之「顯不足以認定被告有成立犯罪之可能」要件，且上開
    法條係規定「顯然」2 字，其對證據證明力之要求程度，與
    起訴門檻、法院介入時機及有罪判決等，皆不相同；況達「
    非顯然」之證據要求後，對檢察官提出之有罪疑點，法院亦
    須盡其澄清義務，加以釐清，實責無旁貸。本件檢察官於起
    訴之初提出警員在被告甲○○車行查獲改裝失竊贓車等「間
    接證據」，之後復提出論證之經驗法則與論理法則作連續推
    論，並提出有罪之重大疑點，實與「顯不足以認定被告有成
    立犯罪之可能」大相逕庭，指摘原裁定不當，請求撤銷原裁
    定，由原審法院對該案件為實體之審判云云。
四、經查，刑事訴訟法第161 條第1 項規定「檢察官就被告犯罪
    事實，應負舉證責任，並指出證明之方法」；因此，檢察官
    對於起訴之犯罪事實，應負提出證據及說服之實質舉證責任
    。同法條第2 項規定「法院於第一次審判期日前，認為檢察
    官指出之證明方法顯不足認定被告有成立犯罪之可能時，應
    以裁定定期通知檢察官補正，逾期未補正者，得以裁定駁回
    起訴。」，該條項之立法理由謂「為確實促使檢察官負舉證
    責任及防止其濫行起訴，基於保障人權之立場，允宜慎重起
    訴，以免被告遭受不必要之訟累，並節約司法資源之使用。
    」等語，是以，檢察官起訴時所指出之證明方法顯不足認定
　　被告有成立犯罪之可能，且尚有其他證據可資調查時，應由
 　 法院依上開規定裁定命檢察官補正，以實踐檢察官起訴時所
    應負實質舉之義務，固不待言；若檢察官起訴時所指出之證
    明方法顯不足認定被告有成立犯罪之可能，且已無其他積極
    證據可資調查，此一情形原不得起訴，倘若起訴，即屬前開
    公訴權濫用之情形，為使人民能免於原本無須接受之應訴不
　　利益，並維護公平法院之角色，法院更應於檢察官無法舉證
　  之時以裁定駁回公訴，方合於前開立法意旨。又刑事訴訟法
    第251 條第1 項規定「檢察官依偵查所得之證據，足認被告
    有犯罪嫌疑者，應提起公訴」，而所謂「足認有犯罪嫌疑」
    ，雖非要達到有罪判決所要求之「毫無合理懷疑」之確信程
    度，但亦非所謂的「有點合理可疑」而已，而是指依偵查所
    得之事證足以判斷被告被起訴犯行「可能獲致有罪判決」而
    言。本件檢察官認定被告甲○○開設詮富車業商行，以販賣
    改裝之贓車為生，而被告乙○○受僱於甲○○，從事機車改
    裝工作，該2 人有共同竊取如起訴書「犯罪事實欄」所示被
    害人葉建宏等7 人之機車犯行，並先後向不知情之千輝機車
    行等購入中古機車，旋在上揭詮富車業商行，先後將中古機
    車之車牌及引擎蓋換裝在上揭竊取之機車，改裝完成後伺機
    出售等情，因認被告等二人涉犯刑法第322 條之常業竊盜罪
    嫌，而提起公訴；該起訴書之「證據並所犯法條」欄內證據
    清單所列之被告等部分之供詞、被害人葉建宏等7 人於警訊
    及證人羅永享（即查獲警員）之證供，暨贓物認領保管收據
    、車輛竊盜及車籍資料、中古機車行照、屏東監理站函、查
    獲機車現場照片等證據，僅足以證明起訴書「待證事實」所
    列之「被害人葉建宏等7 人之機車失竊後，在被告車行尋獲
    ，且經改造車牌及引擎號碼之事」、「被告甲○○有向千輝
    機車行葉龍傑、長久車行、隆輝機車行及莊明仁購入中古機
    車，並登記在詮富車行名下，此與車業商行於轉賣予消費顧
    客後，再直接由原車主直接過戶到客戶名下之常習不符」、
    「被告乙○○受僱於甲○○，擔任詮富車業商行車輛改裝工
    人，且曾改裝過上揭機車」、「改裝方式係將中古機車之車
    牌及其上打印之引擎號碼可拆式引擎蓋拆解後，改裝在贓車
    上」等之事實；上揭檢察官所列之「間接證據」，均僅足以
    證明被告等有收受上揭贓車並予以改裝之故買或收受上揭贓
    車之犯行，而就被告甲○○如何與乙○○共同竊取上揭被害
    人葉建宏等7 人之機車之犯罪事實，未據檢察官於起訴書「
    證據並所犯法條」欄內指出或提出適當之證據以資證明。原
    審法院乃於第一次審判期日前裁定通知檢察官應於20日內補
    正「被告甲○○、乙○○常業竊盜犯罪之證據」，此與刑事
    訴訟法第161 條第2 項規定並無不符。檢察官雖於補正期限
    內具狀補陳理由，僅形式上將何以起訴之理由加以補充而已
    ，仍未舉出被告等二人有竊取機車為常業犯罪事實之憑據；
    而檢察官補正理由書時所附之機車分期付款申請書、機車租
    賃申請表、照片、台灣屏東地方法院搜索票等文件，均係被
    告甲○○涉犯常業重利罪之相關證據，與本案毫無關連。況
    依原審卷內之台灣雲林地方法院93年度偵字第1393號等併案
    意旨書所附之「蔡建成竊車集團犯罪過程一覽表」，載明涉
    嫌行竊機車人為「鄭凱文、翁忠永、余慶業」、「收購機車
    行為銓盛機車行吳水富（計52次）及甲○○（計1 次）等」
    ，益見被告甲○○於檢察官偵查中所稱「伊所經營之詮富車
    業商行，是由伊僱用之吳水富負責買賣車子接洽生意」之辯
    解，並非子虛。從而，原裁定以檢察官所補正者僅形式上將
    何以起訴之理由加以補充而已，仍未舉出任何積極證據補正
    被告等二人竊取被害人車輛之證據及其證明方法，與檢察官
    逾期並未補正之情形無異，因而裁定「本件公訴駁回」。經
    核原裁定與於法並無不合，亦無違背「經驗法則」與「論理
    法則」之情事；檢察官仍執前詞，指摘原裁定不當，為無理
    由，應予駁回。
五、據上論結，應依刑事訴訟法第412 條，裁定如主文。
中　　華　　民　　國　　94　　年　　7 　　月　　29　　日
                  刑事第四庭    審判長法  官 蕭權閔
                                      法  官 陳吉雄
                                      法  官 李嘉興
以上正本證明與原本無異。
本裁定不得再抗告。
中　　華　　民　　國　　94　　年　　7 　　月　　29　　日
                                      書記官 熊惠津
